【裁判字號】    98,簡上,241
【裁判日期】    990414
【裁判案由】    侵權行為損害賠償
【裁判全文】
臺灣板橋地方法院民事判決             98年度簡上字第241號
上  訴  人  甲○○
被上 訴 人  乙○○
上列當事人間請求侵權行為損害賠償事件，上訴人對於中華民國
98年10月13日本院三重簡易庭98年度重簡字第1522號第一審判決
提起上訴，於中華民國99年3月24日言詞辯論終結，本院判決如
下：
    主          文
上訴駁回。
第二審訴訟費用由上訴人負擔。
    事 實 及 理 由
壹、程序方面：上訴人經合法通知，未於言詞辯論期日到場，核
    無民事訴訟法第386條各款所列情形，爰依被上訴人之聲請
    ，由其一造辯論而為判決。
貳、當事人之主張：
一、上訴人方面：上訴人經合法通知，未於言詞辯論期日到場，
    據其前於準備程序到場及所提之準備書狀所為之聲明及陳述
    略以：
    聲明：(一)原判決不利部分廢棄。(二)前開廢棄部分，駁回被上
    訴人在第一審之訴。
    其陳述除與原判決記載相同者，茲引用之外，補稱：
(一)上訴人因學歷只有國小畢業，故找工作不易，收入有限，目
    前於早餐店服務，時薪僅新臺幣（下同）85元，且名下並無
    有價之財產，並領有家境清寒證明，96年度所得僅151,564
    元，97年度所得僅204,000元，目前與哥哥租屋住於汐止市
    ○○路，每月一起分擔房屋14,000元，水費約2,000元，電
    費約2,500元，瓦斯費約2,000元，及母親重病住院所欠的醫
    療費用102,946元、192,210元、105,559元，每月需分期付
    款給三軍總醫院4,000元，被告也有積欠健保費5,244元，中
    國信託銀行卡費約5,000元，遠東銀行約5,000元，慶豐銀行
    卡費130,000元，及財團法人老五老基金會約6,000元，故上
    訴人並無足夠之經濟能力以支付被上訴人要求之200,000元
    的賠償金額，且上訴人並無被上訴人所言會給被告余子銘生
    活費花用，被告余子銘及上訴人工作不定，收入不穩，故並
    無賠償之能力，請法院對於被上訴人之賠償要求能重新判決
    ，原判決金額過高等語。
(二)我目前還是有跟被上訴人的配偶余子銘偶而有聯絡，我不清
    楚他們是否有離婚。我目前在早餐店工作，家裡有一個殘障
    的哥哥及另一個哥哥，還有姪子，母親去年三月往生，父親
    人在緬甸，家裡的生活費是由我與哥哥在負擔。五年前我在
    火鍋店上班，余子銘送貨到店裡才認識的，有問過他有無女
    朋友，他說沒有，我不知道他是有家庭的人。
(三)證據：除援用第一審所提證據外，補提財政部臺灣省北區國
    稅局財產歸屬資料清單、臺北縣汐止市湖光里98年11月1日
    家境清寒證明書、財政部臺灣省北區國稅局綜合所得稅各類
    所得資料清單、房屋租賃契約書、郵政國內匯款執據、水費
    收據、電費收據、瓦斯費收據、三軍總醫院住院費用類別清
    單及申請分期付款保證書、全民健康保險保險費及滯納金欠
    費分期繳納申請書、郵政劃撥單等影本為證據。
二、被上訴人方面：
    聲明：請求駁回上訴。
    其陳述除與原判決記載相同者，茲引用之外，補稱：上訴人
    還有兄弟姊妹和前夫，不可能只由上訴人一個人負擔費用，
    ，並援用第一審所提證據等語。
參、本院依職權調取甲○○之刑事前案記錄。
肆、得心證之理由：
一、本件被上訴人於原審起訴主張訴外人余子銘係原告之配偶，
    而被告亦知悉上情，詎訴外人余子銘與被告竟各基於通姦及
    相姦之犯意，於民國97年6月13日上午2時30分許，在臺北縣
    汐止市○○○路268之13號5樓之上訴人住處內，各為通姦及
    相姦之性交行為1次，嗣於同年月17日上午10時許，經被上
    訴人在訴外人余子銘手機內發現前揭性交行為時所拍攝之照
    片檔案，始知悉上情，而上訴人前開妨害家庭之刑責部分，
    業經本院刑事庭以98年度簡字第2651號判處有期徒刑二月確
    定在案等情；為上訴人所不爭執；且上訴人之上開行為所涉
    刑事責任部分，亦經檢察官偵查起訴，經本院刑事庭判處罪
    刑確定在案，依據前揭確定刑事判決認定之事實為：「余子
    銘係乙○○（起訴書誤載為陳珮君）之夫，為有配偶之人，
    而甲○○亦知悉上情，詎余子銘與甲○○竟各基於通姦及相
    姦之犯意，於民國97年6月13日上午2時30分許，在臺北縣汐
    止市○○○路268之13號5樓之甲○○住處內，各為通姦及相
    姦之性交行為1次。嗣於同年月17日上午10時許，經乙○○
    在余子銘手機內發現前揭性交行為時所拍攝之照片檔案，始
    悉上情。案經乙○○訴由臺北縣政府警察局三重分局報告偵
    辦。」等情，有本院98年度簡字第2651號刑事判決影本在卷
    可稽，則被上訴人上開主張自堪信為真實。
二、按「因故意或過失，不法侵害他人之權利者，負損害賠償責
    任。故意以背於善良風俗之方法，加損害於他人者亦同。」
    、「不法侵害他人之身體、健康、名譽、自由、信用、隱私
    、貞操，或不法侵害其他人格法益而情節重大者，被害人雖
    非財產上之損害，亦得請求賠償相當之金額。其名譽被侵害
    者，並得請求回復名譽之適當處分。」、「前二項規定，於
    不法侵害他人基於父、母、子、女或配偶關係之身分法益而
    情節重大者，準用之。」，民法第184條第1項、第195條第1
    項、第3項分別定有明文。本件被上訴人主張上訴人與被上
    訴人之配偶余子銘之通姦行為，係不法侵害被上訴人基於其
    與其配偶余子銘間之婚姻關係而享有之夫妻身分法益，致被
    上訴人受有精神上痛苦，其情節重大，依民法第195條第3項
    準用同條第1項前段之規定，被上訴人雖非財產上之損害，
    亦得請求賠償相當之慰撫金等情，當堪採取。本院審酌被上
    訴人為高中肄業，前為火鍋店餐廳服務生等，及兩造之身分
    、社會地位、經濟狀況，及被上訴人因上訴人之上開侵權行
    為所造成之精神損害程度，與依據訴外人余子銘於刑事程序
    中自承是由余子銘主動追求上訴人（見臺灣板橋地方法院檢
    察署97年度偵字第26539號97年10月28日訊問筆錄）等一切
    情狀，認被上訴人請求精神慰撫金賠償50萬元，尚嫌過高，
    其此部分請求應以20萬元為適當，逾此部分之請求，則無可
    取。至於上訴人上訴指稱原審判決命給付之金額過高，其因
    家庭負擔甚重，而無法負擔，且當時並不知悉余子銘已婚等
    語；惟查，上訴人於前揭刑事案件中，雖不否認其與訴外人
    余子銘發生性行為之事實，惟否認知悉訴外人余子銘為有配
    偶之人一節，然檢察官依據上訴人曾於96年8月間約訴外人
    余子銘之配偶即本件被上訴人談判，應對於訴外人余子銘之
    婚姻狀態有所了解，否則應無約出訴外人余子銘之配偶即本
    件被上訴人談判之必要，上訴人此部分抗辯應非可採；另關
    於上訴人抗辯其經濟能力不佳，無法負擔原審所判命賠償之
    金額一節，固據上訴人提出前揭費用單據影本為證據，然以
    上訴人固有前述開支需要負擔，然上訴人所舉開支項目及數
    額，並非由上訴人單獨負擔，且斟酌損害賠償之金額，固需
    斟酌雙方之經濟能力，但亦須考量其侵權行為對於被害人之
    損害程度，並非以賠償義務人之經濟能力為唯一考量依據，
    原判決酌定之前揭金額，尚無不當，上訴人此部分抗辯亦非
    可採。
三、按「給付無確定期限者，債務人於債權人得請求給付時，經
    其催告而未為給付，自受催告時起，負遲延責任。其經債權
    人起訴而送達訴狀，或依督促程序送達支付命令，或為其他
    相類之行為者，與催告有同一之效力。」、「遲延之債務，
    以支付金錢為標的者，債權人得請求依法定利率計算之遲延
    利息。」、「應付利息之債務，其利率未經約定，亦無法律
    可據者，週年利率為百分之五。」，民法第229條第2項、第
    23 3條第1項前段、第203條分別定有明文。被上訴人主張依
    侵權行為損害賠償之法律關係，請求上訴人賠償20萬元及自
    起訴狀繕本送達翌日即98年1月20日起至清償日止，按年息
    百分之五計算之法定遲延利息，為有理由，應予准許。逾此
    部分之請求，為無理由，應予駁回。
四、綜上所述，本件被上訴人主張依上訴人侵害其與配偶間之基
    於婚姻關係之法益，而請求其賠償其非財產上之損害等節，
    應屬可採，上訴人所辯均為無可取。從而，被上訴人本於侵
    權行為損害賠償之法律關係，請求上訴人給付非財產上之損
    害於20萬元及自起訴狀繕本送達上訴人翌日起至清償日止按
    法定利率計算之遲延利息之範圍內，為有理由，應予准許；
    其超過上開範圍之請求，則非可許，應予駁回。又被上訴人
    勝訴部分，係所命給付之金額或價額未逾新臺幣50萬元之判
    決，該被上訴人勝訴部分應依民事訴訟法第389條第1項第5
    款規定，依職權宣告假執行。是則原判決就上開被上訴人之
    訴有理由部分，判命上訴人如數給付，並依職權告假執行，
    於法並無不合。上訴意旨指摘原判決不當，求予廢棄改判，
    為無理由，應予駁回其上訴。
伍、本件事證已臻明確，兩造其餘主張及攻擊防禦方法與證據，
    經本院斟酌後，與本件判決結果已不生影響，故不一一論列
    ，附此敘明。
陸、結論：本件上訴為無理由，依民事訴訟法第385條第1項前段
    、第436條之1第3項、第449條第1項、第78條，判決如主文
    。
中    華    民    國    99    年    4     月    14    日
            民事第一庭  審判長法  官  李世貴
                              法  官  黃信樺
                              法  官  許瑞東
以上正本證明與原本無異
本判決不得上訴
中    華    民    國    99    年    4     月    14    日
                              書記官  賴玉芬

司法院資訊處製作；財團法人民間司法改革基金會備份。
